【裁判字號】    92,易,647
【裁判日期】    920429
【裁判案由】    妨害名譽
【裁判全文】
臺灣臺北地方法院刑事判決                        九十二年度易字第六四七號
    公  訴  人  臺灣臺北地方法院檢察署檢察官
    被      告  乙○○
右列被告因妨害名譽案件，經檢察官聲請簡易判決處刑（九十一年度偵字第一二九一
五號），本院認不宜以簡易判決處刑（九十二年度簡字第一八四），改依通常程序
審理，本院判決如左：
    主      文
乙○○公然侮辱人，處拘役貳拾日，如易科罰金，以參佰元折算壹日。
    事      實
一、乙○○係位於臺北市○○○路○段七十六號香苑大廈管理委員會（下稱香苑管委
    會）之委員，於民國九十一年六月八日下午二時三十分許，香苑管委會在臺北市
    ○○路之「霞飛自助式餐飲店」召開區分所有權人會議，會議期間，區分所有權
    人甲○○起身說明不繳管理費之原委，係因管委會之運作非法，並要求查看管委
    會之帳目等事項，詎乙○○聞言心生不悅，竟基於公然侮辱之犯意，隨即起身，
    在該餐廳不特定多數人得以共見共聞之公共場所，以手指向甲○○，並稱「就是
    這位不要臉的人，不繳管理費，還要看管委會之帳目」等足以貶損人格之言語，
    公然侮辱甲○○，足以妨害甲○○之名譽。
二、案經甲○○訴由台灣台北地方法院檢察署檢察官聲請簡易判決處刑，經本院改依
    通常程序審理。
    理      由
一、訊之被告乙○○固坦承於前開時、地有陳述如事實欄所述之穢語，然辯稱：我承
    認有講這個話，但我不服氣，是爭執不是罵他，此純屬事實之陳述，其主觀上並
    未具犯意云云。經查：被告於前開時、地，指責告訴人甲○○如事實欄所述之穢
    語，業據被告所坦承，核與告訴人指述之情節相符，並有在場之證人梁龍書、馬
    克勤於偵查中證述可稽，是被告以如事實欄所述之穢語辱罵告訴人應堪認定。至
    被告雖辯稱其是陳述事實，無主觀犯意等語一節，按告訴人未繳管理費及要求查
    看帳簿縱屬實情，被告若認不妥，當可表達意見反駁告訴人之不當，惟被告卻以
    「不要臉」等，在評價上足以貶損他人名譽之用詞辱罵告訴人，顯見，被告在主
    觀上已有貶損被告人格之主觀犯意甚明，況告訴人當日係針對管理委員會有關大
    廈管理相關事項之發言，並非針對被告發言，且無任何辱罵之字眼，亦無其他管
    理委員有如被告所為之言行，是被告具狀表示係受告訴人言語刺激所致等語，應
    係被告自身情緒失控所致，當亦無法解免其罪責。綜上，被告所辯，應係卸責之
    詞，其犯行至堪認定。
二、核被告所為，係犯刑法第三百零九條第一項公然侮辱罪。爰審酌被告犯罪之動機
    、目的、所受之刺激、手段、品行、智識程度、所生危害及犯罪後之態度等一切
    情狀，量處如主文所示之刑，並諭知易科罰金之折算標準，以資懲儆。
三、據上論斷，應依刑事訴訟法第四百五十二條、第二百九十九條第一項前段、刑法
    第三百零九條第一項、第四十一條第一項前段、罰金罰鍰提高標準條例第一條前
    段、第二條，判決如主文。
本案經檢察官黃兆揚到庭執行職務。
中      華      民      國          九十二年      四月          二十九日
                            台灣台北地方法院刑事第六庭
                                    法  官   劉嶽承
右正本證明與原本無異。
如不服本判決，應於判決送達後十日內向本院提出上訴狀(應抄附繕本)。告訴人
或被害人如對於本判決不服者，應具備理由請求檢察官上訴，其上訴期間之計算
係以檢察官收受判決正本之日期為準。
                                    書記官   張耀鴻
中      華      民      國          九十二年     四月            三十日
附錄本案論罪科刑法條全文：
中華民國刑法第三百零九條
 (公然侮辱罪)
公然侮辱人者，處拘役或三百元以下罰金。
以強暴犯前項之罪者，處一年以下有期徒刑、拘役或五百元以下罰金。


司法院資訊處製作；財團法人民間司法改革基金會備份。
